【裁判字號】    97,交抗,149
【裁判日期】    970227
【裁判案由】    聲明異議
【裁判全文】
臺灣高等法院臺中分院交通事件裁定     97年度交抗字第149號
抗  告  人
即受處分人  甲○○
上列抗告人因違反道路交通管理處罰條例案件，不服臺灣臺中地
方法院中華民國97年1月8日第一審裁定（97年度交聲字第49號）
，提起抗告，本院裁定如下：
    主  文
抗告駁回。
    理  由
一、抗告意旨略以：抗告人長期在臺北工作，以致無法收受裁決
    書，且其居住在臺中的母親不識字或外出、工作，而不知信
    件寄存之情事，迄今因要更換駕照始知駕照已遭註銷，爰提
    起抗告，請求撤銷原裁定，更為適當之裁定云云。
二、按受處分人，不服道路交通管理處罰條例第8條所定主管機
    關所為之處罰，得於接到裁決書之翌日起20日內，向管轄地
    方法院聲明異議。交通法庭認聲明異議不合法律上之程式或
    其異議權已經喪失者，應以裁定駁回之，但其不合法律上之
    程式可補正者，應先訂期命為補正，逾期不補正者，即予駁
    回。道路交通管理處罰條例第87條第1項、道路交通案件處
    理辦法第18條分別定有明文。再按處理違反道路交通管理事
    件，有關文書送達之程序，依行政程序法之規定，違反道路
    交通管理事件統一裁罰標準及處理細則第5條亦有明文。而
    行政程序法中對於文書送達，於應受送達人之住居所、事務
    所或營業所為之。但在行政機關辦公處所或他處會晤應受送
    達人時，得於會晤處所為之；於應送達處所不獲會晤應受送
    達人時，得將文書付與有辨別事理能力之同居人、受僱人或
    應送達處所之接收郵件人員；又送達不能依前2條規定為之
    者，得將文書寄存送達地之地方自治或警察機關，並作送達
    通知書兩份，1份黏貼於應受送達人住居所、事務所、營業
    所或其就業處所門首，另1份交由鄰居轉交或置於該送達處
    所信箱或其他適當位置，以為送達。前項情形，由郵政機關
    為送達者，得將文書寄存於送達之郵政機關。寄存機關自收
    受寄存文書之日起，應保存3個月，行政程序法第72條第1項
    、第73條第1項、第74條亦有明文規定。
三、經查，本件抗告人即受處分人甲○○（以下簡稱抗告人）於
    民國（下同）93年8月1日16時10分許，駕駛DX-1661號自用
    一般小客車在臺北市○○○路與長春路路口，因在多車道右
    轉彎、不先駛入外側車道，經臺北市政府警察局員警依違反
    道路交通管理處罰條例第48條第1項第4款規定，以臺北市政
    府警察局北市警交大字第A7L601552號舉發違反道路交通管
    理事件通知單加以舉發，並經交通部公路總局臺中區監理所
    於94年12月28日，以中監違字第裁60-A7L601552號裁決書處
    罰鍰新臺幣1,800元整，並依同條例第63條第1項記違規點數
    1點，有上開舉發違反道路交通管理事件通知單及違反道路
    交通管理事件裁決書在卷可稽（見原審卷第5頁、第3頁）。
    上開違反道路交通管理事件裁決書，已由郵政機關投遞人員
    於95年1月2日按抗告人之住址（即臺中市○區○○路181巷
    39號）投送，因未能獲會晤抗告人本人，亦無受領文書之同
    居人或受僱人，乃依規定於95年1月3日將該件文書寄存於臺
    中公園路郵局招領，在寄存之前，投遞人員已依規定製作送
    達通知書2份，1份黏貼於應受送達人住所門首，1份置於受
    送達處所信箱或適當位置，郵政機關業已完成送達，並依法
    寄存之情，有交通部公路總局臺中區監理所送達證書1紙在
    卷可稽（見原審卷第3頁）。而抗告人之住址係設於臺中市
    ○區○○路181巷39號，與本件裁決書及送達證書上所登載
    之抗告人住址相符，是郵政機關之投遞人員對上開抗告人所
    為本件寄存送達之程序，既已符合前揭行政程序法關於寄存
    送達程序之規定，則自已發生文書送達之法律效果。綜上所
    述，上開裁決書應認於95年1月13日已生合法送達於抗告人
    之效力，則抗告人遲至96年12月21日始具狀提出本件聲明異
    議，有抗告人提出之交通事件聲明異議狀上所蓋收文戳章在
    卷可稽（見原審卷第2頁），故抗告人之聲明異議顯已逾20
    日之異議期間。從而，原審依照前開法條規定及說明，認本
    件抗告人逾期始聲明異議，其異議權業已喪失，且屬不得補
    正，依法自應予以駁回，本院經核並無違誤，抗告人前揭抗
    告意旨，任意指摘原裁定不當，為無理由，應予駁回。
四、據上論斷，應依道路交通案件處理辦法第26條，刑事訴訟法
    第412條，裁定如主文。
中    華    民    國    97    年    2     月    27    日
                交通法庭  審判長法  官  陳  朱  貴
                                法  官  郭  同  奇
                                法  官  胡  文  傑
上列正本證明與原本無異。
不得再抗告。
                                書記官  蔡  嘉  萍
中    華    民    國    97    年    2    月    27   日


司法院資訊處製作；財團法人民間司法改革基金會備份。
